臺北高等行政法院判決　　　　　　　　　　　　　 九十二年度訴字第二二二五號
　　　　　　　　　　　　　　　.
　　原　　　告　甲○○
　　　　　　　　乙○○
　　　　　　　　丙○○
　　被　　　告　基隆市政府
　　代　表　人　丁○○市長）.
　　訴訟代理人　戊○○
右當事人間因建築法事件，原告不服內政部中華民國九十二年三月十八日台內訴字第
０九二０００三一二四號訴願決定，提起行政訴訟。本院判決如左：
　　主  文
原告之訴駁回。
訴訟費用由原告負擔。
　　事  實
一、事實概要：
    緣原告起造坐落基隆市○○區○○段四六七之一號等共十二筆土地（下稱系爭土
    地）雜項整地工程，於民國（下同）九十一年一月十日領有（九一）基府工雜字
    第０００一號雜項（整地）執照，於九十一年十月九日檢具建築工程開工申報書
    申報開工，經被告九十一年十月二十三日（九一）基府工管字第０九四五四八號
    函請原告及相關單位人員於九十一年十月卅一日赴現場勘查，勘查結果：現場雜
    草叢生，尚未動工，無施工跡象。被告認本案雖已依規定辦理展延開工，然九十
    一年十月卅一日勘查時仍無施工跡象，已逾展延開工期限（九十一年十月十日）
    ，依基隆市建築管理自治條例第二十六條規定，不得視為已開工，乃以九十一年
    十一月十五日（九一）基府工管字第一０七三二六號函知原告：雜項執照逾期作
    廢。原告不服，提起訴願，經遭決定駁回，遂提起行政訴訟。
二、兩造聲明：（原告乙○○未於準備程序及言詞辯論期日到場，其聲明及陳述依起
    訴狀記載）
　(一)原告聲明：訴願決定及原處分均撤銷。
　(二)被告聲明：駁回原告之訴。
三、兩造之爭點：原告有否在九十一年十月十日期限開工？
　(一)原告主張之理由：
    1.原告於執照有效期間內，已申請土地改良之證明等程序。惟申辦土地改良登記
      ，依平均地權條例施行細則規定，須在開始興工改良前辦理查驗，若申請查驗
      前已改良者則不予受理。原告申請土地改良查驗，已申報開工登記，原告土地
      改良查驗申請書是於九十一年十月九日寄出。又原告於系爭土地已圍圍籬，因
      為平均地權條例施行細則第十二條規定所以才未開工。被告以地方政府之規定
      ，違反平均地權條例施行細則，罔顧法律賦予人民之權益，剝奪原告節稅之權
      益。
    2.被告於核發原告雜項執照後，因內政部推動「環保科學園區」計畫，補助被告
      新台幣四億元經費，被告為爭取該筆經費，竟以原告已申領雜項執照之系爭土
      地作為開發土地之用，罔顧人民權益失信於民。
　(二)被告主張之理由：
    1.原告原起造系爭土地雜項整地工程，領有雜項執照，因申請土地改良勘查，經
      被告函請被告所屬農林、水利單位及起、承、監造人於九十一年十月卅一日現
      場勘查結果，現場雜草叢生，尚未動工，無施工跡象。
    2.查上開雜項執照係於九十一年一月十日領照，依建築法第五十四條規定，起造
      人自領得建照或雜照之日起應於六個月內開工，因故不能於前項期限內開工時
      ，應敘明原因，申請展期，但展期不得超過三個月，逾期執照作廢。故本案雖
      已依規辦理展期至九十一年十月十日，並於九十一年十月九日申報開工手續，
      惟依「基隆市建築管理自治條例」第二十六條規定：「建築法第五十四條所稱
      之開工，除向本府依規申報開工，並在現地實施拆除原有房屋、整地、挖地、
      打樁或從事安全措施等工程，但搭建工寮或圍籬而無實際工作者，不得視為已
      開工。」。據此，本雜項執照依九十一年十月卅日會勘結論現地並無實際工作
      ，依規不得視為已開工，且因已逾開工期限（九十一年十月十日），依建築法
      第五十四條規定，執照作廢。
　　理  由
一、原告乙○○經合法通知，無正當理由，未於言詞辯論期日到場，核無行政訴訟法
    第二百十八條準用民事訴訟法第三百八十六條各款所列情形，此部分依被告聲請
    由其一造辯論而為判決。合先敘明。
二、按建築法第五十四條規定：「起造人自領得建造執照或雜項執照之日起，應於六
    個月內開工；並應於開工前，會同承造人及監造人將開工日期，連同姓名或名稱
    、住址及證書字號及承造人之施工計畫書，申請該管主管建築機關備查。起造人
    因故不能於前項期限內開工時，應敘明原因，申請展期。但展期不得超過三個月
    ，逾期執照作廢。‧‧‧。」又基隆市建築管理自治條例第一條、第二十六條規
    定：「本自治條例依建築法第一百零一條規定制定之。」、「建築法第五十四條
    所稱之開工，係指起造人會同承造人、監造人依建築法規定向本府申報開工，並
    在現地實施拆除原有房屋、整地、挖地、打樁或從事安全措施等工程。但搭建工
    寮或設圍籬而無實際工作者，不得視為已開工。」
三、查本件原告原起造系爭土地雜項整地工程，於九十一年一月十日領有（九一）基
    府工雜字第０００一號雜項（整地）執照，再於同年七月九日申請開工展期，嗣
    於九十一年十月九日檢具建築工程開工申報書申報開工，經被告九十一年十月廿
    三日（九一）基府工管字第０九四五四八號函請原告及相關單位人員於九十一年
    十月卅一日赴現場勘查結果：現場雜草叢生，尚未動工，無施工跡象之事實，有
    上開雜項 (整地)執照、工程開工展期申請書、建築工程開工申報書及現場會勘
    紀錄影本附原處分卷可稽，並為兩造所不爭執。從而，被告認本案原告雖已依規
    定辦理展延開工，然九十一年十月卅一日勘查時仍無施工跡象，已逾展延開工期
    限之九十一年十月十日，依基隆市建築管理自治條例第二十六條規定，現地未實
    施拆除原有房屋、整地、挖地、打樁、從事安全措施等工程，不得視為已開工，
    乃函知原告雜項執照逾期作廢，揆諸首揭說明，並無不合。至原告主張依平均地
    權條例施行細則第十二條規定向被告申請土地改良查驗登記，因而未開工云云，
    惟查原告向被告申請依平均地權條例施行細則第十二條規定發給土地改良證明書
    ，係於九十一年十月十一日始向被告提出由其收受，此有蓋於卷附之申請書上之
    被告總收文章上之日期可證，是被告申請發給土地改良證明書時，已逾開工期限
    ，何況原告是否申請依平均地權條例施行細則第十二條規定發給土地改良查驗登
    記，與其是否依系爭雜項 (整地)執照之法定期限開工，係屬二事，原告不得執
    其申請依平均地權條例施行細則第十二條規定發給土地改良查驗登記而為有利於
    己之主張，是原告之主張，並不足採。從而，原處分並無違法，訴願決定予以維
    持，亦無不合。原告訴請撤銷，為無理由，應予駁回。
四、據上論結，本件原告之訴為無理由，依行政訴訟法第二百十八條、民事訴訟法第
    三百八十五條第一項前段、行政訴訟法第九十八條第三項前段、第一百零四條，
    民事訴訟法第八十五條第一項前段，判決如主文。
中　　華　　民　　國　　九十三　　　年　　　四　　　　月　　　二十   　日
                         臺北高等行政法院  第二庭
                                            審判長  法  官　姜素娥
      　　　　　　　　　　　　　　　　　　　　      法　官　陳國成
      　　　　　　　　　　　　　　　　　　　　      法　官　吳東都
右為正本係照原本作成。
如不服本判決，應於送達後二十日內，向本院提出上訴狀並表明上訴理由，如於本判
決宣示後送達前提起上訴者，應於判決送達後二十日內補提上訴理由書（須按他造人
數附繕本）。
中　　華　　民　　國　　九十三　　　年　　　四　　　　月　　　二十　　　日
                                                    書記官  李金釵
